臺灣橋頭地方法院民事裁定
111年度法字第8號
聲  請  人  謝文宜  


上列聲請人聲請變更財團法人實踐家政教育文化基金會捐助章程
，本院裁定如下：
    主  文
財團法人實踐家政教育文化基金會捐助章程第五條至第十四條准
予變更如附件捐助章程修正條文對照表「修正條文」欄第五條至
第十四條所示。
聲請人其餘聲請駁回。
聲請程序費用新臺幣壹仟元由聲請人負擔。
    理  由
一、聲請意旨略以：聲請人為財團法人實踐家政教育文化基金會
    董事長，該財團法人於民國77年1月21日報經高雄縣政府核
    准設立，並經本院准予設立登記及發給法人登記證書在案。
    經董事會於110年8月24日第10屆第2次會議決議修訂捐助章
    程第1條至第16條如附件修正對照表「修正條文」欄所示，
    爰依民法第62條規定，請求准為變更章程等語。
二、按財團之組織及其管理方法，由捐助人以捐助章程或遺囑定
    之。捐助章程或遺囑所定之組織不完全，或重要之管理方法
    不具備者，法院得因主管機關、檢察官或利害關係人之聲請
    ，為必要之處分；又為維持財團之目的或保存其財產，法院
    得因捐助人、董事、主管機關、檢察官或利害關係人之聲請
    ，變更其組織，民法第62條、第63條分別定有明文。是聲請
    法院就捐助章程為必要處分者，以財團之組織不完全，或重
    要之管理方法不具備者為限。而所稱財團之組織不完全，包
    括財團內部之董事會或監察人之組織不完全；所稱重要之管
    理方法者，包括董監事之任免方式、董事會執行事務之決議
    方法及財團財產之管理方法等。至於財團名稱、設立宗旨、
    業務範圍、目的事業之變更，非屬財團組織有關之事項，亦
    與財團之管理方法無涉，董事、監察人酌支車馬費之規定，
    並非財團之組織及重要之管理方法事項，與民法第62條、第
    63條所定得聲請法院為章程之必要處分或變更組織要件不符
    ，自不在得聲請之列（最高法院85年度台抗字第320 號裁定
    意旨參照）。又聲請變更財團組織者，以維持財團之目的或
    保存其財產之必要為限。如不屬於上述事項之章程變更，則
    僅須依非訟事件法第85條、法人及夫妻財產制契約登記規則
    第22條之規定，視情形取得目的事業主管機關之許可後，逕
    向該法人事務所所在地之地方法院登記處聲請變更登記即可
    。
三、經查：
  ㈠聲請人為財團法人實踐家政教育文化基金會現任董事長，有
    法人登記證書、110年8月24日第10屆第2次董事會會議紀錄
    附卷可稽，是其具有利害關係人之身分，自得依前揭規定向
    本院聲請就該會之捐助章程為必要之處分。又聲請人主張經
    董事會議決議修改捐助章程第1條至第16條並經主管機關高
    雄市政府教育局許可變更等情，亦據其提出董事會會議紀錄
    、捐助章程修正條文對照表、高雄市政府教育局111年2月17
    日高市教社字第11131187700號函為證，堪信屬實。本院審
    酌聲請人聲請變更之捐助章程如附件「修正條文」欄所示第
    5條至第14條條文，屬關於財團法人之組織及重要管理方法
    ，且與該財團法人之設立目的並不相違，與民法有關財團法
    人之規定亦無牴觸，是其聲請變更捐助章程，並無不合，應
    予准許。
  ㈡至如附件「修正條文」欄所示第1條新增法源依據，第2條修
    正設立目的及業務項目文字，第3條修正捐助財產種類，第4
    條增修設置分事務所之條件、第15條為章程條文不足之補充
    規範、第16條為章程施行程序，尚非組織不完全或重要管理
    方法不具備之情況，亦與維持該會之設立目的或保存其財產
    無涉，尚毋庸向本院聲請裁定變更，故其此部分之聲請於法
    未合，本院無從准許，應予駁回。
四、依非訟事件法第21條第1項前段、第24條第1項，裁定如主文
    。
中　　華　　民　　國　  111 　年　　4   　月　　19  　日
                      民事第二庭      法　官　周佳佩
以上正本係照原本作成。　　　　　　　　　　　
如對本裁定抗告須於裁定送達後10日內向本院提出抗告狀，並繳
納裁判費新臺幣1,000元。
中　　華　　民　　國　　111 　年　　4 　　月　　19　　日
                                      書記官  許婉真
附件：財團法人實踐家政教育文化基金會捐助章程修正條文對照
      表。